【裁判字號】    98,審抗,75
【裁判日期】    980417
【裁判案由】    本票裁定
【裁判全文】
臺灣臺北地方法院民事裁定              98年度審抗字第75號
抗  告  人  弘捷電路股份有限公司
                        號
兼法定代理
人          乙○○
相  對  人  歐力士融資租賃(中國)有限公司
                      8號
法定代理人  甲○○
上列當事人間聲請本票裁定事件，抗告人對於民國98年3月6日本
院98年度司票字第5569號裁定提起抗告，本院裁定如下：
    主  文
抗告駁回。
抗告程序費用新臺幣壹仟元由抗告人連帶負擔。
    理  由
一、相對人於原審聲請意旨略以：伊執有抗告人於民國97年6月
    11日簽發之本票三紙，內載金額皆為新臺幣（下同）3,781,
    500元，共計11,344,500元，付款地在臺北市，及各自如附
    表所示之利息起算日起均至清償日止，免除作成拒絕證書，
    並免除票據法第89條之通知義務，到期日皆為98年2月20日
    之本票三紙（下稱系爭本票）。詎於到期日經提示未支付票
    款，尚餘11,344,500元未獲付款，爰依票據法第123條規定
    聲請裁定准予強制執行等語。原審就系爭本票中之11,344,
    500元及自98年2月20日起至清償日止，按年利率5%計算之利
    息，裁定准予強制執行。
二、抗告意旨略以：系爭本票執票人於到期日並未向抗告人為提
    示，原審不察而以98年度司票字第5569號民事本票裁定准相
    對人強制執行之聲請，實非適法，爰提起抗告，聲明請求廢
    棄原裁定，更為合法之裁定云云。
三、按執票人向本票發票人行使追索權時，得聲請法院裁定後強
    制執行，票據法第123條定有明文。次按本票執票人，依票
    據法第123條規定，聲請法院裁定許可對發票人強制執行，
    係屬非訟事件，此項聲請之裁定，及抗告法院之裁定，僅依
    非訟事件程序，就本票形式上之要件是否具備予以審查為已
    足，並無確定實體上法律關係存否之效力，如發票人就票據
    債務之存否有爭執時，應由發票人提起確認之訴，以資解決
    ，此為最高法院57年臺抗字第76號、56年臺抗字第714號判
    例意旨所揭示之原則。復按本票既已載明免除作成拒絕證書
    ，執票人聲請裁定准予強制執行，即毋庸提出已為付款提示
    之證據。苟發票人抗辯執票人未為提示，依票據法第124條
    準用同法第95條但書之規定，即應由其負舉證之責，此有最
    高法院94年度台抗字第823號裁定可資參照。
四、經查，相對人主張上開事實，業據其提出與所述相符之本票
    乙紙為證，且為抗告人所不爭，原審就系爭本票為形式上之
    審查，認其已具備本票各記載事項合於票據法第120條規定
    ，屬有效之本票，乃裁定准予強制執行，並無不合。抗告意
    旨雖以相對人未提示系爭本票催討云云指摘原裁定違法，惟
    查系爭本票載有「此票免除作成拒絕證書」字樣，則執票人
    即相對人聲請裁定准予強制執行時，自毋庸提出已為付款提
    示之證據，抗告人如主張相對人未為提示依前揭說明應由其
    負舉證之責，抗告人就此並未舉證證明之，所辯自不足採。
    從而，抗告人指摘原裁定不當，求予廢棄，為無理由，應予
    駁回。
五、據上論結，本件抗告為無理由，爰依非訟事件法第46條、第
    21條第2項、第24條第1項、民事訴訟法第495條之1第1項、
    第449條第1項、第85條第2項，裁定如主文。
中    華    民    國    98    年    4    月    17    日
                    民事第六庭  審判長   劉坤典
                                法  官   傅中樂
                                法  官   張松鈞
以上正本係照原本作成。
本裁定不得再抗告。
中    華    民    國    98    年    4    月    17    日
                                書記官  賴敏慧


司法院資訊處製作；財團法人民間司法改革基金會備份。
